臺灣桃園地方法院交通事件裁定　　　 100年度交聲字第163號
原處分機關　交通部公路總局新竹區監理所中壢監理站
異　議　人　梁信智
上列異議人因違反道路交通管理處罰條例案件，對於交通部公路
總局新竹區監理所中壢監理站民國100 年3 月1 日所為之處分（
壢監裁字第裁53-DP0000000號），聲明異議，本院裁定如下：
    主  文
異議駁回。
    理  由
一、本件異議意旨略以：原處分認異議人梁信智於民國99年11月
    4 日晚間7 時32分許，駕駛車牌號碼2E-8828 號自用一般小
    客車，沿桃園縣中壢市○○街南往北方向行駛，行至桃園縣
    中壢市○○路445 巷與龍文街口（下稱系爭交岔路口）時，
    本應注意支線道車應讓幹線道車先行，而當時天候晴、夜間
    有照明、路面乾燥無缺陷及障礙物，視距良好，且路口內易
    設有多組反光鏡供駕駛人觀察他向之行車狀況，客觀上並無
    不能注意之情事，詎疏未注意，貿然駛出路口，適被害人曾
    源強騎乘車牌號碼666-EHU 號重型機車，沿同路段龍東路西
    往東方向行駛，本應注意車前狀況，並隨時採取必要之安全
    措施，竟亦疏未注意及此，致其所駕駛前揭機車右側車身與
    異議人所駕車輛車頭發生碰撞，被害人因而人車倒地，因而
    受有臀部挫傷之傷害，原處分機關乃依道路交通管理處罰條
    例第45條第1 項第9 款、第61條第3 項前段、第63條第1 項
    第1 款規定，裁處罰鍰新臺幣（下同）600 元，並記違規點
    數4 點。惟異議人認其左側視線遭房屋阻擋，且其駛出路口
    時，有先停車察看反光鏡，確定無來車後始駛出，並無過失
    ，是被害人車速過快，始會發生車禍，為此，爰依法聲明異
    議，請求撤銷原處分等語。
二、按汽車駕駛人，爭道行駛，支線道車不讓幹線道車先行者，
    處600 元以上1,800 元以下罰鍰；汽車駕駛人有第45條情形
    者，記違規點數1 點，道路交通管理處罰條例第45條第1 項
    第9 款前段、同條例第63條第1 項第1 款分別定有明文。復
    按汽車駕駛人，駕駛汽車違反道路交通安全規則，因而肇事
    致人受傷者，記違規點數3 點，同條例第61條第3 項前段亦
    定有明文。
三、經查：
  (一)異議人於前揭時、地，駕駛前揭車輛，沿桃園縣中壢市○○
    街南往北方向行駛，行駛至系爭交岔路口時，適被害人騎乘
    前揭機車，沿同路段龍東路西往東方向行駛，被害人所駕駛
    前揭機車右側車身與異議人所駕車輛車頭發生碰撞，被害人
    因而人車倒地受傷之事實，業據異議人於警詢、本院調查時
    供承不諱（見本院卷第22、23、46頁），核與被害人於警詢
    之指訴相符（見本院卷第24至25頁）。此外，亦有車禍現場
    監視錄影光碟、道路交通事故現場圖、道路交通事故調查報
    告表(一)、(二)、機車行照、汽車行照影本、本院勘驗筆錄各1
    份、車禍現場及車損照片14張附卷可按（見本院卷第17頁、
    第19至21頁、第26至32頁），上揭事實，洵堪認定。
  (二)被害人因而受有臀部挫傷之傷害一節，有天晟醫院診斷證明
    書影本1 紙在卷可參（見本院卷第37頁），堪認被害人所受
    前揭傷害結果，與被告駕駛行為間，有相當因果關係。
  (三)按汽車行駛至無號誌之交岔路口，支線道車應暫停讓幹線道
    車先行，道路交通安全規則第102 條第1 項第2 款前段訂有
    明文。復按「停」標字，用以指示車輛至此必須停車再開。
    停車再開標誌「遵１」，用以告示車輛駕駛人必須停車觀察
    ，認為安全時，方得再開。設於安全停車視距不足之交岔道
    路次要道路口。道路交通標誌標線號誌設置規則第58條第1
    項、第177 條第1 項前段分別訂有明文。查異議人違規當時
    行駛路段，地面記載「停」標字，且劃設有停止線，而被害
    人行駛路段，地面並未劃設有前揭標誌、標線一節，有現場
    照片2 張附卷可參（見本院卷第3 頁），足見異議人所行駛
    車道為支線道，承前揭規定，異議人自有禮讓被害人先行之
    義務，即應於系爭交岔路口前，先行暫停，讓幹線道之被害
    人機車優先通行，確認安全無虞後，始再行開車通行。而參
    以案發當時，天候晴、夜間有照明、路面乾燥無缺陷及障礙
    物，視距良好等情，有前揭道路交通事故調查報告表(一)、(二)
    各1 份附卷可考，且路口內亦設有多組反光鏡供駕駛人觀察
    他向之行車狀況，亦有現場照片4 張附卷可佐（見本院卷第
    5 至6 頁），足見異議人客觀上並無不能注意之情事。而異
    議人竟疏未注意，未禮讓被害人幹線道車先行，其車輛前車
    頭撞擊被害人機車右側車身，致被害人人車倒地受傷，顯有
    過失至明。是被告前揭過失行為，自與被害人受傷之結果間
    ，有相當因果關係。另被害人固對本件車禍之發生亦與有過
    失，惟被害人之過失非本案車禍發生之獨立原因，是仍無法
    解免異議人本件違規事實之成立。
  (四)雖異議人以前詞置辯，惟衡情反光鏡設置於路口，可探照他
    向車道全部街景，則異議人行駛之路段，既設有反光鏡，且
    停止線距離系爭交岔路口甚短，有現場照片4 張可參（見本
    院卷第5 至6 頁），異議人駕車行駛至系爭交岔路口之際，
    苟有先行停車、察看反光鏡確認無車後再開，須臾之間，豈
    未察覺被害人前揭機車從前方道路左側駛來？是異議人前揭
    所辯，顯悖常情，不足為採。綜上，本件事證明確，異議人
    上揭違規事實，洵堪認定。
四、綜上所述，因異議人於上述時、地，駕駛車輛，違反道路交
    通安全規則，支線道車不讓幹線道車先行，肇事致人受傷，
    則原處分機關乃依道路交通管理處罰條例第45條第1 項第9
    款、第61條第3 項前段、第63條第1 項第1 款規定，裁處罰
    鍰600 元，並記違規點數4 點，並無違誤，異議人執上開情
    詞聲明異議，洵無理由，應予裁定駁回。
五、據上論斷，應依道路交通事件處理辦法第18條，裁定如主文
    。
中    華    民    國   100    年    6     月    30    日
                              交通法庭法  官  謝枚霏
以上正本證明與原本無異。
如不服本裁定，應於裁定送達後5 日內向本院提出抗告狀。
                                      書記官  林舒涵
中    華    民    國   100    年    7     月    1     日